臺灣高等法院刑事裁定
110年度抗字第1257號
抗告人即
指定辯護人  臺灣新竹地方法院公設辯護人 林建和  
被      告  林振泉



上列抗告人因被告違反毒品危害防治條例案件，不服臺灣新竹地
方法院中華民國110年7月30日110年度訴字第355號暨110年度聲
字第950號裁定，提起抗告，本院裁定如下：
    主  文
抗告駁回。
    理  由
一、原裁定意旨略以:被告於法院審理程序時坦承犯行，參酌證
    人證述及卷內證據資料，足認其涉嫌重大；且被告所涉犯者
    為最輕本刑5年以上有期徒刑之重罪，可預期被告逃匿以規
    避審判程序之進行及刑罰之執行之可能性甚高，有相當理由
    足認被告為規避重罪刑罰而有逃亡之虞，若命被告具保、責
    付或限制住居等侵害較小之手段，均不足以確保審判或執行
    程序之順利進行，衡諸目前情形，被告非予羈押，顯難進行
    後續審判、執行，權衡國家刑事司法權之有效行使、社會秩
    序及公共利益、被告人身自由之私益及防禦權受限制之程度
    ，認對被告維持羈押處分尚屬適當、必要，合乎比例原則。
    綜上所述，本案被告羈押原因依然存在，並仍有繼續羈押之
    必要性，應自110年8月5日起延長羈押2月；至被告聲請具保
    停止羈押部分，因被告羈押之原因及必要性，迄今仍未消滅
    ，替代確保將來審判或執行程序之順利進行，仍有羈押之必
    要，已如前述，從而，被告聲請停止羈押部分，為無理由，
    應予駁回等語。
二、抗告意旨略以:由原裁定理由可知，原裁定認有延長羈押之
    必要主要是以被告涉犯重罪，而有逃亡之虞為主要因素，惟
    並未具體指摘被告此有何傳喚不到或經通緝等事實據為判斷
    被告有逃亡之虞之依據，理由並不充份，被告年事已高，若
    無足夠社會、經濟資源顯難支援長期之逃亡，且被告自稱有
    ○○癌第三期，亦須持續就醫維持生命，顯無逃也之社經條件
    等語。
三、按被告經法官訊問後，認為犯罪嫌疑重大，有事實足認為有
    湮滅、偽造、變造證據或勾串共犯或證人之虞者，非予羈押
    ，顯難進行追訴、審判或執行，得羈押之，刑事訴訟法第10
    1條第1項第2款定有明文。又法院為羈押之裁定時，其本質
    上係屬為保全被告使刑事訴訟程序得以順利進行，或為保全
    證據，或為擔保嗣後刑之執行程序，或為防止被告反覆施行
    同一犯罪，而對被告實施剝奪其人身自由之強制處分，法院
    僅須在外觀上審查被告犯罪嫌疑是否重大，及有無賴此保全
    偵、審程序進行或執行而為此強制處分之必要，關於羈押原
    因之判斷，尚不適用訴訟上之嚴格證明原則，只需檢察官提
    出之證據在形式上足以證明被告犯罪嫌疑為已足。至於被告
    有無繼續羈押之必要，則由法院以上述羈押之目的依職權為
    目的性之裁量為其裁量標準，除被告犯罪嫌疑已屬重大外，
    自當基於訴訟進行程度、犯罪性質、犯罪實際情狀及其他一
    切情事，審慎斟酌有無上開保全或預防目的，依職權妥適裁
    量，俾能兼顧國家刑事追訴、刑罰權之順暢執行及人權保障
    而為認定，故受羈押之被告除有刑事訴訟法第114條所列情
    形之一，經具保聲請停止羈押不得駁回外，如以其他原因聲
    請具保停止羈押，其准許與否，事實審法院本有自由裁量之
    職權（最高法院106年度台抗字第156號、106年度台抗字第1
    29號裁定意旨參照）。
四、經查:
　㈠延長羈押部分：
  ⒈按不服法院之裁定，得提起抗告者，以「當事人」與「受裁
    定之證人、鑑定人、通譯及其他非當事人」為限，刑事訴訟
    法第403條定有明文。又刑事訴訟法抗告編（第四編）之第4
    19條雖設有「抗告，除本章（編）有特別規定外，準用同法
    第三編第一章關於上訴規定」之例，而同法第三編即上訴編
    第一章「通則」內之第346條前段復有原審之辯護人得為被
    告之利益而上訴之規定；但關於「抗告權人」，在刑事訴訟
    法第四編內之第403條既已定明，即不能更準用同法第346條
    前段，准許原審之辯護人得為被告之利益而抗告（最高法院
    102年度台抗字第70號裁定意旨參照）。
　⒉本件延長羈押抗告狀僅有抗告人即原審指定辯護人即該院公
    設辯護人林建和（下稱抗告人）之用印，被告並未簽名或蓋
    章，且該刑事抗告狀之稱謂欄位亦載明本件抗告人為原指定
    辯護人(詳見本院卷第11至13頁)，故抗告人為原審之指定辯
    護人，揆諸上開說明，要非原裁定之當事人，依法自不得就
    延長羈押部分提起抗告，故其提起本件抗告自非合法，此部
    分自應予駁回之。　
　㈡具保停止羈押部分：
　⒈本件被告因涉犯毒品危害防制條例案件，經原審於110年5月5
    日訊問後，認被告雖否認犯罪，惟參酌卷內事證足認被告涉
    犯毒品危害防治條例第4條第2項及第11條第4項等罪犯罪嫌
    疑確屬重大，而其所涉犯之毒品危害防治條例第4條第2項係
    最輕本刑五年以上有期徒刑之罪，足認其有規避後續審判執
    行而有逃亡之虞，且被告所述復與證人證述有出入之處，亦
    有勾串證人之可能，是本件確有羈押之原因及必要，應予羈
    押，而裁定自110年5月5日起執行羈押並禁止接見通信。嗣
    原審於前開羈押期間屆滿前之110年7月29日就延長羈押乙節
    訊問被告後，原審認被告就其被訴犯罪事實已坦承不諱，核
    與卷內事證相符，堪認被告涉犯毒品危害防制條例第4條第2
    項之罪及同條例第11第4項之罪犯罪嫌疑確屬重大，而被告
    所涉犯之毒品危害防治條例第4條第2項之罪係最輕本刑五年
    以上之罪，可預期被告有逃匿以規避審判程序之進行及刑罰
    之執行可能性甚高，有相當理由足認被告有逃亡之虞，若命
    被告具保、責付或限制住居等侵害較小之手段，均不足以確
    保審判或執行程序之順利進行，衡諸目前情形，非予羈押顯
    難進行後續審判、執行，為此裁定自110年8月5日起延長羈
    押2月，該裁定亦已於同年月2日送達被告等情，有原審訊問
    筆錄及押票在卷足憑。原裁定依據本件犯罪情節及客觀事實
    ，認被告因犯上開最輕本刑五年以上有期徒刑之罪，且有相
    當理由認為有逃亡之虞，無從以具保、責付或限制住居等侵
    害較小之手段替代，而有予以延長羈押之必要，且被告亦無
    刑事訴訟法第114 條各款所列不得駁回情形，而裁定駁回被
    告具保停止羈押之聲請，要無違誤之處。
　⒉抗告人雖執前詞提起抗告，然被告所涉毒品危害防制條例第4
    條第2項之販賣第二級毒品罪嫌，係最輕本刑5 年以上有期
    徒刑之重罪，而趨吉避害乃人之常情，且重罪刑罰制裁相較
    於輕罪更為嚴厲，逃亡之誘因更顯增加。被告前於102年間
    因持有毒品案件，經臺灣新竹地方法院判處有期徒8月及104
    年間，因施用第二級毒品案件，經臺灣新竹地方法院判處有
    期徒刑7月等案件，均係法院判決確定後，經通緝始到案，
    有本院被告前案紀表錄1份在卷足憑(本院卷第29頁及第34頁
    )，足見被告面臨輕刑已有逃亡、規避之心態，則依其既往
    行為模式，舉輕以明重，倘准予停止羈押，確有為規避審判
    或後續之執行而逃亡之高度蓋然性。是抗告意旨質以原審裁
    定未具體指摘被告前有何傳喚未到或經通緝等事實，即遽認
    被告有逃亡之虞，裁定理由並不充份乙節，自難認為有理由
    。
五、綜上所述，原審依上開事證，認為被告涉犯本件之毒品危害
    防制條例第4條第2項之罪，犯罪嫌疑重大，所犯係最輕本刑
    五年以上有期徒刑之罪，且有事實足認有逃亡之虞，而有羈
    押之必要，又無符合刑事訴訟法第114 條所列應予停止羈押
    之情形存在，該羈押之必要性，尚無從以具保等手段替代羈
    押處分，而裁定駁回具保停止羈押之聲請，業經原審於原裁
    定內詳為論述，經核並無不合。抗告意旨執前詞指摘原裁定
    不當，尚非可採。從而，抗告人所提之抗告，為無理由，應
    予駁回。
據上論斷，應依刑事訴訟法第411條前段、第412條，裁定如主
文。　
中　　華　　民　　國　　110 　年　　8 　　月　　17　　日
                  刑事第二十一庭審判長法  官 黃惠敏
                                      法  官 黃玉婷
　　                                  法  官 柯姿佐
以上正本證明與原本無異。
不得再抗告。
                                      書記官 蔡於衡 
中　　華　　民　　國　　110 　年　　8 　　月　　18　　日